【裁判字號】    97,易,1125
【裁判日期】    970805
【裁判案由】    詐欺
【裁判全文】
臺灣士林地方法院刑事判決              97年度易字第1125號
公  訴  人  臺灣士林地方法院檢察署檢察官
被      告  甲○○
上列被告因詐欺案件，經檢察官提起公訴（97年度偵字第5907號
），被告於準備程序中就被訴事實為有罪之陳述，本院合議庭裁
定由受命法官獨任改依簡式審判程序審理，並判決如下：
    主  文
甲○○幫助意圖為自己不法之所有，以詐術使人將本人之物交付
，處有期徒刑肆月，如易科罰金，以新臺幣壹仟元折算壹日。緩
刑貳年，並應支付新臺幣拾壹萬玖仟元予乙○○，支付方式為：
自民國97年8 月10日起，分6 期，每月為1 期，每月10日（含97
年8 月10日）支付，前5 期每期支付新臺幣貳萬元予乙○○，最
後1 期支付新臺幣壹萬玖仟元予乙○○，支付方法為匯款至乙○
○指定之金融機關帳戶，如有1 期未履行，視為全部到期。
    事  實
一、甲○○於民國96年12月間，在臺北縣三重市某家卡拉OK店內
    飲酒，一位不熟識年約40歲之不詳姓名男姓客人向其收購帳
    戶使用，其明知將自己帳戶供不熟識之他人使用，依一般社
    會生活經驗，本可得預見可能幫助不法犯罪集團掩飾或隱匿
    犯罪所得之財物，致使被害人及警方追查無門，仍不違背其
    本意，於2 、3 日後，在同上址之卡拉OK店內，基於幫助詐
    欺取財之犯意，將其設於華南商業銀行南內湖分行（設於臺
    北市○○區○○路130 號）帳號為000000000000號帳戶之存
    摺、提款卡及密碼交予該成年男子，該男子則支付現金新臺
    幣（下同）5,000 元予甲○○，且將上開提存工具轉交予其
    他詐欺集團成員。該詐欺集團成員乃基於意圖為自己不法所
    有之詐欺取財犯意，於97年1 月5 日下午4 時10分許，撥打
    電話向乙○○誆稱其於MOMO購物臺購物以一次繳清簽收單據
    ，請其至提款機前解除該方式，致乙○○陷於錯誤，而依指
    示至提款機按鍵操作，於同日下午6 時24分匯款新臺幣（下
    同）97,000元（公訴人已更正起訴書所載金額）至甲○○所
    設上開帳戶內。又於同日晚上8 時29分許，再匯款22,000元
    至甲○○所設上開帳戶內。嗣乙○○於匯款後，遭該詐欺集
    團成員提領一空，始知受騙，報警處理而查悉上情。
二、案經臺北市政府警察局內湖分局報告臺灣士林地方法院檢察
    署檢察官偵查起訴。
    理  由
一、上開犯罪事實，業據被告甲○○於本院準備程序期日及審理
    中坦承不諱，且經證人即被害人乙○○於警詢中證述明確，
    並有華南銀行自動櫃員機交易明細表2 紙、華南商業銀行南
    內湖分行97年4 月9 日（97）華南內湖存字第032 號函所附
    被告甲○○所設上開帳戶開戶資料及往來明細1 份在卷可稽
    ，應甚明確，而堪認定。
二、按金融存款帳戶，係作為存戶個人財產保管之用，與存戶之
    存摺、提款卡及密碼相結合，其專屬性、私密性甚高，除非
    本人或與本人具密切之關係者，難認有何理由可自由流通使
    用該存摺、提款卡及密碼，而一般人亦均應有妥為保管存摺
    、提款卡及密碼，以防止被他人冒用之認識，縱有特殊情況
    偶有將存摺、提款卡及密碼交付他人之需，亦必深入瞭解其
    用途後再行提供使用，此為吾人日常生活經驗與事理；且觀
    諸現今社會上，詐騙者蒐購人頭帳戶，持以作為詐欺取財犯
    罪所得掩飾之用，常有所聞，出借帳戶予非親非故之人，受
    讓人可能係為從事詐欺犯罪，已屬人盡皆知之事，被告於本
    院審理中亦自承：伊並不知道收購其帳戶男子之姓名及聯絡
    方式等語（參見本院卷第32頁），是被告應可預見提供帳戶
    予不相識之他人，恐將被利用其金融機構帳戶，作為詐欺犯
    罪使用，竟仍將上開帳戶之提款卡及密碼等提領工具交付予
    不熟識之人，供詐欺集團作為上開詐欺取財犯罪使用，顯不
    違反其本意，其幫助他人犯詐欺取財罪之不確定故意至明，
    則被告幫助犯詐欺取財之犯行堪以認定。
三、核被告所為，係犯刑法第339 條第1 項之詐欺取財罪。被告
    對詐欺正犯提供帳戶資以助力，但並未參與詐欺犯罪行為之
    實行，應屬幫助他人實行犯罪行為，為幫助犯，乃依刑法第
    30條第2 項之規定減輕其刑。爰審酌被告因一時失慮，竟輕
    易提供銀行帳戶供他人掩飾犯罪所得使用，非但增加被害人
    尋求救濟之困難，造成社會人心不安，亦助長詐騙犯罪者之
    氣焰，使詐欺犯罪者得以順利取得詐欺所得之財物，危害財
    產交易安全，及本件被害人受詐騙之金額為119,000 元，被
    告犯後已於本院準備程序審理中坦承犯行，並與被害人乙○
    ○達成和解等一切情狀，量處如主文所示之刑，並諭知易科
    罰金之折算標準，以示懲儆。末查被告未曾受有期徒刑以上
    刑之宣告，此有臺灣高等法院被告前案紀錄表1 份在卷可按
    ，其犯後已坦承犯行，並與被害人乙○○達成和解，有本院
    準備程序筆錄可憑（參見本院卷第26頁），經此偵審教訓，
    自當知所警惕，信無再犯之虞，因認前開宣告之刑以暫不執
    行為適當，併宣告緩刑2 年，以啟自新，並依被告與被害人
    和解之內容，命被告應支付乙○○119,000 元，支付方式為
    ：自97年8 月10日起，分6 期，每月為1 期，每月10日（含
    97 年8月10日）支付，前5 期每期支付20,000元予乙○○，
    最後1 期支付19,000元予乙○○，支付方法為匯款至乙○○
    指定之金融機關帳戶，如有1 期未履行，視為全部到期，此
    部分乃緩刑宣告附帶之條件，依刑法第74條第4 項，上開內
    容得為民事強制執行名義，且依刑法第75條之1 第1 項第4
    款規定，違反上開之負擔情節重大，足認原宣告之緩刑難收
    其預期效果，而有執行刑罰之必要者，得撤銷緩刑之宣告。
四、至被告所犯上開犯罪事實之同一案件，為臺灣板橋地方法院
    檢察署檢察官於97年5 月26日以97年度偵字第8447號聲請簡
    易判決處刑，而於97年6 月25日始繫屬於臺灣板橋地方法院
    ，此有該起訴書、臺灣板橋地方法院檢察署移送函及臺灣高
    等法院被告前案紀錄表附卷可憑，核係在本件臺灣士林地方
    法院檢察署檢察官提起公訴而於97年6 月11日繫屬本院之後
    ，依刑事訴訟法第8 條前段規定，本院自得審理，附此敘明
    。
據上論斷，應依刑事訴訟法第273 條之1 第1 項、第299 條第1
項前段，刑法第339 條第1 項、第30條第2 項、第41條第1 項前
段、第74條第1 項第1 款、第2 項第3 款，刑法施行法第1 條之
1第1項、第2 項前段，判決如主文。
本案經檢察官徐名駒到庭執行職務。
中    華    民    國    97    年    8     月    5     日
                  刑事第一庭法  官  雷雯華
以上正本證明與原本無異。
如不服本判決，應於收受送達後10日內向本院提出上訴書狀，其
未敘述上訴理由者，應於上訴期間屆滿後20日內向本院補提理由
書狀（均須按他造當事人之人數附繕本）。
                            書記官  陳如玲
中    華    民    國    97    年    8     月    5     日
附錄本案論罪科刑法條全文：
刑法第339條第1項
意圖為自己或第三人不法之所有，以詐術使人將本人或第三人之
物交付者，處5 年以下有期徒刑、拘役或科或併科1 千元以下罰
金。


司法院資訊處製作；財團法人民間司法改革基金會備份。
